# 请教陈版：关于备考相关问题

提问人：www 学习 时间：2019-09-18 18:05:41
A 公司计划通过非同一控制收购 B 公司 100% 股权，按照要求需要编制备考报表，备考基准日为 2019 年 8 月 30 日，假设收购事项于 2018 年 1月 1 日已经完成，那么 A 公司编制的备考合并报表期间为 2018 年 1 月1 日至 2019 年 8 月 31 日。
其中 B 公司的原股东为 C，其中 A 公司投资于 C 公司 10% 股份且向 C派驻董事，但是无法控制 C，但是因此 A 与 C 存在关联关系，A 收购 B就构成了关联方收购。
其中 B 公司于 2018 年 11 月向其母公司借款 1 亿元，借款期限 5 年，为无息借款，B 公司将其计入长期应付款，且按 5 年期折现率折现后金额记账如下：
B 公司单体报表按照
借：银行存款 1.0
贷：长期应付款 0.8
贷：资本公积 0.2
B 公司分别于 2018 年和 2019 年均确认利息支出，其中 2018 年确认金额如下:
借：财务费用-利息支出 0.05
贷：长期应付款 0.05
A 公司收购 B 公司 100%股权需要向 C 公司支付 5 亿元（其中 4 亿为股权价值， 1 亿元为代B 公司偿还的 1 亿元债务，且B 公司无需再想 A公司偿还）
那么请问陈老师：
1 、此种情况下，在备考附注中如果假设 2018 年 1 月 1 日已经完成对B公司的收购，那么关联方交易披露时是否仍然需要将 B 与C 的借款作为关联方借款披露？
2 、此种情况下，原 B 公司单体因为 1 亿元借款是基于母子公司之间的借款按照折现方式计入了长期应付款和资本公积，那么 A 公司在备考中假设2018 年 1 月 1 日已经完成了对 B 的收购，那么借款就变成了 A 与 C的关联方之间的借款，那么此时 A公司应如何做备考调整？
3 、请问非母子公司之间的无息长期借款应如何进行账务处理？是否需要向母子公司之间那样按未来折现后净值计入负债，将未确认的利息支出计入资本公积？
初步分析：
1 、虽然假设在 2018 年 1 月 1 日A 已经完成了对 B 的收购，但是基于A 仍然持有 C 公司 10% 的股权，相当于原来 B 公司与 C 公司的债务由A 公司偿还，因此在备考期间仍然需要将基于备考假设下的原 B 公司与 C公司之间的借款 1 亿元作为关联方债务进行披露。
2 、 2018 年 1 月 1 日 A公司基于上述备考假设 (支付股权价款和承债款共计 5 亿元）
借：长期股权投资-B 公司 4 亿
贷：长期应付款 -C 公司 4 亿 因为此时借款尚未发生（ 2018 年11 月发生）
2018 年 12 月 31 日
A 公司处理
借：长期股权投资-B 公司 5.0 亿
贷：长期应付款 -C 公司 4.8 亿 因为此时借款已发生（ 2018 年 11月发生）
贷：资本公积 0.2 相当于股权价款的让渡，因此仍然计入资本公积
借：财务费用-利息支出 0.05
贷： 贷：长期应付款 -C 公司 0.05
B 公司处理
借：长期应付款-C 公司 0.8+0.05=0.85（0.05为原单体计提的利息）
借：资本公积 0.2
贷：资本公积 1 亿元（因为A 公司代偿还后无需 B 公司偿还）
贷：财务费用-利息支出 0.05
A 公司备考合并处理
借：权益金额-B公司 2018 年 12 月 31 日
借：商誉-按备考假设计算
贷：长期股权投资-B 公司 5.0 亿
贷：权益-上述差额调整项目
请问陈老师，上述 A 公司的处理
（借：长期股权投资-B 公司 5.0 亿
贷：长期应付款 -C 公司 4.8 亿 因为此时借款已发生（ 2018 年 11月发生）
贷：资本公积 0.2 相当于股权价款的让渡，因此仍然计入资本公积）
是否合理，如果按照备考编制，那么就是这笔款项实际上在备考期间是还未支付的，那么就会出现 A 公司无偿的在备考期内使用 C公司 1 亿元资金的情况，按备考实质是不是不应该计入上述的资本公积而应该计入营业外收入？但是这样又虚增了备考报表的利润（因为单体已经把利息计提出来，如果此处再计入营业外收入，感觉备考未能给报表使用者提供一个真实的数据）请陈老师指教！
非常感谢陈老师的耐心指导！

回答人：chenyiwei
站在A 的合并层面，B 的大股东并不是A 的股东，且备考假设是 2018 年初已完成对 B 的 100% 股权的收购，因此也没有少数股权，故在合并报表层面对给 i0.2 亿元确认资本公积是不恰当的（在A 的合并报表层面，这不是权益性交易）。为了避免虚增备考合并报表中的利润，建议将该差额在备考报表中挂在其他应付款中，该笔关联借款的利息支出仍按市场利率和实际利率法计算确认。